臺灣花蓮地方法院刑事判決　　　　　　　 96年度訴字第294號
公　訴　人　臺灣花蓮地方法院檢察署檢察官
被　　　告　丙○○
　　　　　　　　　　（現於臺灣花蓮監獄另案執行中）
指定辯護人　本院公設辯護人　甲○
被　　　告　戊○○
　　　　　　　　　　（現於臺灣花蓮看守所附設勒戒所觀察、
選任辯護人　謝維仁律師
上列被告因違反毒品危害防制條例案件，經檢察官提起公訴（96
年度偵字第2325號、第2327號），本院判決如下：
    主  文
丙○○、戊○○共同販賣第一級毒品，丙○○處有期徒刑拾伍年
陸月，戊○○處有期徒刑拾伍年貳月。販賣毒品所得新臺幣參仟
元沒收，如全部或一部不能沒收時，以其財產抵償之，未扣案之
0000000000號行動電話（含晶片卡壹張）壹支沒收。
扣案之海洛因拾伍包（合計毛重伍點陸公克）、安非他命貳包（
合計毛重貳點參公克），均沒收銷燬之。
    理    由
一、丙○○（綽號「龍貓」）、戊○○（綽號「圓圓」）係男女
    朋友，2 人基於販賣第一級毒品海洛因以營利之犯意聯絡，
    緣於民國96年4月3日，因丁○○、乙○○欲向人購買海洛因
    施用，乃由丁○○出資新台幣（下同）1,000 元、乙○○出
    資2,000元，合計3,000元，並推由丁○○於同日上午9 時許
    ，以電話撥打到丙○○所使用之0000000000號行動電話與之
    聯絡，雙方於電話中約定海洛因交易之金額、交付地點後，
    丙○○因故無法前往，即委由戊○○前往約定之花蓮市○○
    路199購物中心前，將價值3,000元之海洛因當面交予丁○○
    ，並向丁○○收取3,000 元。嗣後乙○○、丁○○攜帶上開
    所購得之海洛因返回花蓮市○○路82巷50號丁○○住處，然
    即於同日上午10時5 分許，為警持搜索票當場在丁○○住處
    查獲，並扣得海洛因1小包（毛重0.4公克）。又於同年5 月
    6日下午2時10分許，丙○○在花蓮縣吉安鄉○○○街17號前
    為警逮捕，並於其駕駛之車牌號碼4215–GY號自小客車內，
    扣得海洛因15包（合計毛重5.6公克）、安非他命2包（合計
    毛重2.3公克）。
二、案經花蓮縣警察局移送臺灣花蓮地方法院檢察署檢察官偵查
    起訴。
    理  由
壹、程序方面：
一、按被告以外之人於審判外之言詞或書面陳述，除法律有規定
    者外，不得作為證據；次按被告以外之人於審判外之陳述，
    雖不符前4 條之規定，而經當事人於審判程序同意作為證據
    ，法院審酌該言詞陳述或書面陳述作成時之情況，認為適當
    者，亦得為證據；當事人、代理人或辯護人於法院調查證據
    時，知有第159條第1項不得為證據之情形，而未於言詞辯論
    終結前聲明異議者，視為有前項之同意，刑事訴訟法第 159
    條第1項、第159條之5第1項、第2 項分別定有明文。查證人
    丁○○、乙○○於警詢中之證述，核其性質雖屬被告以外之
    人於審判外之言詞陳述，原則均不得為證據，惟被告及辯護
    人對上開證據均未於言詞辯論終結前聲明異議，且證人即製
    作上開證人警詢筆錄之己○○○○於本院審理中證稱：伊等
    係因為偵辦另一件販毒案件，發現證人丁○○涉嫌向之購買
    毒品，因此聲請搜索票以搜索丁○○之住處，希望丁○○能
    指認該販毒嫌疑人為何人，並非針對被告丙○○所為，嗣後
    係證人丁○○、乙○○主動提及在其等身上扣得之海洛因係
    向被告丙○○購買，並由被告丙○○之女友綽號「圓圓」之
    人到約定地點交付海洛因，經伊提供被告丙○○照片給證人
    丁○○、乙○○指認，方確認被告2 人有販賣毒品之嫌疑等
    語（本院卷第144 頁），並經證人丁○○、乙○○證稱上開
    證人張清華證述之筆錄製作過程係屬正確，可知證人丁○○
    、乙○○上開於警詢中之證詞均係出於己意，且並無不當取
    供或其他非法之情況，亦無不適當之情形，揆諸前揭說明，
    上開證據應具證據能力，合先敘明。
二、對於證人戊○○於96年5月6日16時20分許之警詢筆錄部分
（一）按被告以外之人於審判外之言詞或書面陳述，除法律有規
      定者外，不得作為證據，刑事訴訟法第159條第1條定有明
      文。經查，公訴人以被告戊○○於96年5月6日16時20分許
      警詢中之供述及關於被告丙○○部分之證詞，分別作為被
      告2 人涉案之證據，被告戊○○則於本院準備程序中爭執
      筆錄之記載內容與其陳述不符。經本院96年8月8日勘驗上
      開警詢筆錄之錄音帶，認警詢筆錄記載過於簡略，致所記
      載之內容與被告戊○○陳述之意思有部分不相符，有本院
      勘驗筆錄1份在卷可憑（本院卷第147頁），故認上開警詢
      筆錄之記載應無證據能力，至本院就上開警詢錄音帶所做
      之勘驗筆錄（本院卷第150、151頁），被告2 人及辯護人
      均未爭執其證據能力，本院審酌證人戊○○上開於警詢中
      係自由陳述，警方亦無對之為脅迫、暴力之行為，其作成
      時之情況，並無不適當之情事，認其有證據能力。
（二）按除法律另有規定外，實施刑事訴訟程序之公務員因違背
      法定程序取得之證據，其有無證據能力之認定，應審酌人
      權保障及公共利益之均衡維護，刑事訴訟法第158條之4定
      有明文。辯護人雖另辯稱：警方並未以傳票通知被告戊○○到場製作筆錄，而係被告戊○○於探訪被告丙○○之過
      程中，經警方要求而製作警詢筆錄，警方當時之詢問不合
      法，故被告戊○○之警詢筆錄應無證據能力云云，然查，
      刑事訴訟法第71條第1 項固規定傳喚被告應用傳票，本案
      警方固違反上開規定，而未以傳票通知被告戊○○，但警
      員既係因被告戊○○之同意而製作警詢筆錄，且於製作筆
      錄前已告知其權益，有警詢筆錄1 份在卷可佐，應認被告
      戊○○於製作警詢筆錄時已知悉其為被告之地位及其權益
      ，而補正上開未以傳票通知之程序上瑕疵，本院經審酌警
      方上開製作被告戊○○警詢之程序並未嚴重侵害被告戊○○之人權，且本案被告戊○○有販賣毒品之罪嫌侵害社會
      法益重大，為公共利益之衡量，警方實有對被告戊○○製
      作警詢筆錄以釐清事實之必要，因認不應以上開未以傳票
      通知被告戊○○到案之程序上瑕疵，逕認定其警詢筆錄無
      證據能力，併此敘明。
貳、得心證之理由
一、訊據被告丙○○、戊○○均矢口否認有何販賣第一級毒品之
    犯行，被告丙○○辯稱：證人丁○○確實有打電話給伊問伊
    有沒有海洛因，伊表示正要去向藥頭購買海洛因，所以大家
    決定合資購買，證人丁○○出資3,000元，伊出資3,000元，
    由伊向姓名年籍不詳綽號「球球」之女子購買海洛因，並約
    定於花蓮市○○路199 購物中心交易，嗣伊到該處後，由「
    球球」交付其中1小包價值3,000元之海洛因給伊，伊乃要求
    「球球」將另1小包價值3,000元之海洛因交付予也在該購物
    中心門口等待之證人丁○○並收取價金，並不是伊販賣海洛
    因給證人丁○○云云，被告戊○○則辯稱：伊從來沒有幫被
    告丙○○交付海洛因給丁○○云云。經查：
（一）證人丁○○、乙○○與被告2 人交易海洛因之情形，業據
      證人丁○○於警詢中證稱：伊和乙○○各自出資1,000 元
      、2,000元，總計3,000元，並推由伊於96年4月3 日早上9
      時許撥打0000000000號電話聯絡被告丙○○，表示欲向其
      購買海洛因，被告丙○○說好以後，問伊要買多少，伊答
      稱欲買3,000元，雙方乃約定在花蓮市○○路199購物中心
      前交易，伊和證人乙○○就一起騎機車前往交易，但是當
      時是被告丙○○之女友綽號「圓圓」之女子來與伊等交易
      並收取價金的等語（警一卷第32頁），經核與證人乙○○
      於警詢中證述之與被告2 人交易海洛因過程均相符（警一
      卷第47頁），衡以證人丁○○、乙○○與被告2 人並無仇
      怨，其等應無設詞誣陷被告2 人之必要，加以證人丁○○
      、乙○○於上開購買海洛因返回丁○○住處後，旋即為警
      查獲施用毒品，而於同日製作上開警詢筆錄，其2 人於警
      詢中對於交易海洛因之經過當記憶最為深刻而清晰，因認
      證人丁○○、乙○○上開警詢中之證詞，應屬可採，堪信
      被告2 人確有共同販賣海洛因予證人丁○○、乙○○之犯
      行。
（二）被告丙○○雖辯稱其與證人丁○○係合資購買，交付毒品
      之人為「球球」等語，然其所述與證人丁○○、乙○○上
      開所述不符，已難信為真實，且查，對於聯絡「球球」及
      交付毒品之情形，被告丙○○於本院準備程序及審理中係
      供稱：因為「球球」不願伊將其聯絡電話告知別人，所以
      伊才沒有請證人丁○○直接與「球球」聯絡，而由伊打電
      話與「球球」聯絡購買海洛因，並請其將海洛因分成2 包
      ，後來伊到199 購物中心，雖然看到證人丁○○，但是並
      沒有打招呼，就進去裡面買東西，後來「球球」來了，伊
      就拿走自己買的3,000 元海洛因，並請「球球」直接將另
      外1包價值3,000元之海洛因交給證人丁○○等語（本院卷
      第49、175 頁），衡以一般販賣毒品者，為避免遭查緝之
      危險，故會確認購買者為熟識安全，方會同意出賣並出面
      交易，則若被告丙○○上開所述為真實，則其既與證人丁○○商議合資購買，但在約定之地點見到證人丁○○卻未
      打招呼，而一同等待「球球」前來交易海洛因，已不合理
      ，甚至在「球球」交付海洛因後，亦未引導「球球」前往
      與證人丁○○交易，而「球球」既為避免查緝，而不願其
      聯絡電話為證人丁○○知悉，竟會僅因被告丙○○告知證
      人丁○○所在之處，即冒險親自出面將海洛因交付予不認
      識之證人丁○○，亦與事理有違，被告丙○○上開所辯應
      不可採信。
   1、證人乙○○雖於本院審理中改證稱：伊當時打電話給被告
      丙○○，問其有無海洛因，被告丙○○表示正要去向他人
      購買，並問伊要買多少，伊回答3,000 元，被告丙○○說
      其也要出資3,000 元，可以一起去向人家買四分之一的海
      洛因等語（本院卷第90 頁），然查，證人丁○○於96年6
      月1 日偵查中係證稱：伊打電話給被告丙○○問他有沒有
      3,000 元海洛因，但被告丙○○正好要去跟人家拿，叫伊
      到199 購物中心等他等語（偵卷第53頁），則證人乙○○
      從最初之警詢中從未提到與被告丙○○合資購買海洛因一
      事，到偵查中證稱當時被告丙○○正要向他人拿毒品，但
      尚未證稱被告丙○○當時有提到欲出資3,000 元與證人丁○○共同購買之情，竟於本院審理中清楚證稱2 人於電話
      中確有談到雙方合資之情事及細節，其對於案發經過之細
      節，竟隨著時間之經過，而證述越來越清楚，甚至推翻其
      於案發當日於警詢中之證詞而有利於被告丙○○，顯不合
      情理。況查，被告丙○○與證人丁○○若真係合資購買，
      則此屬有利於被告丙○○之事項，被告丙○○當會於警偵
      調查程序中立即提出以示清白，然被告丙○○竟於警詢、
      第1 次偵查中及本院羈押庭詢問時，均矢口否認有何與證
      人丁○○碰面及交付海洛因事宜，甚至供稱：可能因伊和
      丁○○、乙○○曾發生過口角，所以其等才會證述曾向伊
      購買海洛因，要陷害伊等語（警一卷第7、8 頁、偵卷第7
      、22頁），直至證人丁○○上開於偵查中有利於被告之證
      詞出現後，被告丙○○方改供稱其與證人丁○○係合資購
      買關係云云，足認被告丙○○與證人丁○○嗣後就虛構雙
      方係合資購買已達成協議，方會分別先後變更其原先之證
      詞及供述，而改為一致之合資購買之說詞，故認證人丁○○上開於偵查中及本院審理中之證詞為嗣後迴護被告之詞
      ，並不可採，自難據以為被告丙○○有利之認定
（三）被告戊○○雖辯稱其並未交付海洛因給證人丁○○云云，
      然查：
   1、被告戊○○於偵查及本院羈押庭詢問中係供稱：在證人丁○○所述之時間、地點，雙方確有碰面，但是是證人丁○○賣海洛因給伊等，由證人丁○○交付海洛因，並非伊等
      販賣海洛因等語（偵卷第6、19 頁），其前後供述不一，
      已令人疑其上開於本院所辯之真實性。雖證人丁○○於本
      院審理中亦改證稱：伊以前只有見過被告戊○○一次，而
      96年4月3日拿海洛因交給伊的人雖是一個女生，但不是被
      告戊○○等語（本院卷第90頁），然其所證述與其上開於
      警詢中所證述不符，且查，被告戊○○於警詢中已證稱：
      丁○○曾打電話問伊有沒有安非他命，伊回答數量不多，
      其問伊可不可以給他一點提神，伊就給他1,000 元的量，
      然後一人一半等語（警一卷第10頁），則以被告戊○○冒
      著遭查緝之危險幫助證人丁○○，而將自己所有之安非他
      命無償給予證人丁○○施用之行為，足證被告戊○○與證
      人乙○○間平日應有所往來並熟識，並非如證人丁○○所
      謂與被告戊○○只有一面之緣云云，其前開證稱只見過被
      告戊○○一面之證詞已有瑕疵，況證人丁○○初於偵查中
      改稱：伊不確定該名女子是否為被告戊○○等語（偵卷第
      54頁），而於本院審理中竟堅定證稱該名女子並非被告戊○○，其證詞亦如同上開就被告丙○○涉案部分之證詞，
      因時間之經過而證述之細節竟益加明確且更有利於被告戊○○，顯不合情理，堪認其於本院審理中之證詞亦屬事後
      迴護被告戊○○之詞，尚難採信。
   2、證人乙○○雖於偵查中改證稱：當時證人丁○○在199 購
      物中心門口等待，伊則到馬路對面等待，伊看到丁○○與
      一個男子對話，後來該男子走進199 購物中心，不久後又
      走出來，並拿一個東西交給證人丁○○，伊就載證人丁○○離開，證人丁○○嗣後拿出「龍貓」給他的東西，是一
      個煙盒裝著海洛因，在警詢中伊有看到被告丙○○之照片
      ，其就是「龍貓」等語（偵卷第37頁），然其前開所述不
      僅與其警詢中證述之情節不符，且與證人丁○○所證述當
      時交付毒品之人確為一名女性等語，亦不相符，衡以證人
      丁○○為實際收受海洛因之人，對於交付毒品之人究為男
      女，應最為清楚，故難認證人乙○○上開證詞為真實可採
      ，自難據以認定被告戊○○並非交付毒品之人，併此敘明
      。
（四）綜上，足認被告丙○○確有販賣海洛因予證人丁○○、乙○○，並由被告戊○○交付海洛因予證人丁○○並收取價
      金3,000 元，其等前開辯稱並未共同販賣海洛因云云，並
      不可採。本案事證明確，被告2 人犯行明確，應予依法論
      科。
二、核被告2 人所為，均係犯毒品危害防制條例第4條第1項之販
    賣第一級毒品罪。被告2 人販賣海洛因前持有海洛因之行為
    ，應為販賣海洛因之高度行為所吸收，不另論罪。被告2 人
    就上開犯行間，有犯意聯絡行為分擔，均為共同正犯。又按
    犯罪之情狀顯可憫恕者，認科以罪低度刑仍嫌過重者，得酌
    量減輕其刑，刑法第59條定有明文。經查，被告2 人販賣第
    一級毒品罪之法定刑為最輕本刑無期徒刑以上之罪，然被告
    2 人販賣海洛因之金額頗低，獲取之利益不高，對社會危害
    性較低，本院認對被告處以上開法定最低度之刑猶嫌過重，
    在客觀上足以引起一般同情，足可憫恕，爰依前開之規定，
    分別減輕其刑。爰審酌被告丙○○有毒品、竊盜等前科紀錄
    （均未構成累犯）、被告戊○○並無犯罪紀錄，有臺灣高等
    法院被告前案紀錄表2 份在卷可稽，其等無視國家對於杜絕
    毒品犯罪之禁令，且被告2 人更當知施用者一旦吸食上癮，
    往往為購得毒品不惜傾家蕩產，甚至以非法方法取得購毒之
    資金，然其為圖私利竟不惜販賣毒品，侵害社會法益甚鉅，
    及其等犯罪後均未坦承犯行之態度等一切情況，分別量處如
    主文所示之刑。
三、被告2 人販賣海洛因所得為3,000元，並未扣案，惟為被告2
    人所有並為犯罪所得之財物，應依毒品危害防制條例第19條
    第1 項之規定諭知沒收，如全部或一部不能沒收時，均應以
    其等財產抵償之。未扣案之0000000000號行動電話（含晶片
    卡1片）1支，為被告丙○○所有，業據其供陳在卷（本院卷
    第20頁），且該行動電話係供犯本案所用之工具，亦應依前
    開規定宣告沒收。至扣案之行動電話2支、晶片卡2片（分為
    00 00000000號、0000000000號）、葡萄糖1包、分裝袋17個
    、吸管1 支，雖為被告丙○○所有，然均係供被告丙○○施
    用毒品所用之物，業據被告丙○○於本院審理中供述明確，
    且查無其他證據證明上開物品係供被告2 人犯本案所用之物
    ，爰不予宣告沒收。
四、按刑法第38條規定之沒收，為從刑之一種，具有刑罰及保安
    處分之性質，且與主刑有從屬關係，依主從不可分原則，應
    於裁判時附隨於主刑而宣告，故刑法第38條第1項第1至3 款
    規定之沒收物，須與犯罪有直接關係並於犯罪事實中有具體
    之記載，始能於判決主文宣示沒收。然刑法第38條第2 項規
    定同條第1項第1款之違禁物，不問屬於犯人與否沒收之；第
    40條但書復規定違禁物得單獨宣告沒收，則與該犯罪無直接
    關係而於犯罪事實中未具體記載之違禁物，應由檢察官另行
    聲請單獨沒收；惟該與被告犯罪無直接關係之違禁物，檢察
    官於起訴書內已敘明應依法沒收者，應認檢察官已聲請沒收
    ，為避免司法資源之浪費，仍得於判決時併宣告沒收。經查
    ，扣案之海洛因15包（合計毛重5.6 公克），為第一級毒品
    ，本院衡其數量不多，且被告2人販賣海洛因之時間為96 年
    4月3日，與其遭搜索之96年5月6日，二者相隔已月餘，被告
    丙○○亦於本院審理中供稱扣案海洛因係供其自己施用，故
    認扣案之海洛因與本案被告2 人涉販賣第一級毒品犯行並無
    關連，然其為違禁物則無訛，另扣案之安非他命2 小包（合
    計毛重2.3 公克），為第二級毒品，亦屬違禁物，檢察官既
    於起訴書中就此聲請沒收，參照上開說明，為避免重行聲請
    單獨沒收而浪費司法資源，自應由本院對之併予宣告沒收銷
    燬，附此敘明。
據上論斷，應依刑事訴訟法第299條第1項前段，毒品危害防制條
例第4條第1項、第19條第1項，刑法第11條前段、第28 條、第59
條、第38條第1項第1款，判決如主文。
本案經檢察官孫源志到庭執行職務。
中　　華　　民　　國　　96　　年　　8　　月　　24 　　日
　　　　　　      　　　臺灣花蓮地方法院刑事第二庭
                            審判長法　官  李 豫 雙
                                  法  官  沈 培 錚
                                  法  官  俞 秀 美
上列正本證明與原本無異。
如對本判決不服，應於送達後10日內，向本院提出上訴狀。（上
訴狀應記載具體上訴理由並應抄附繕本）
                                  書記官
中　　華　　民　　國　　96　　年　　8 　　月　　24　　日
附錄本判決論罪之法律條文：
毒品危害防制條例第4條
製造、運輸、販賣第一級毒品者，處死刑或無期徒刑；處無期徒
刑者，得併科新臺幣1千萬元以下罰金。
製造、運輸、販賣第二級毒品者，處無期徒刑或7年以上有期徒
刑，得併科新臺幣7百萬元以下罰金。
製造、運輸、販賣第三級毒品者，處5年以上有期徒刑，得併科
新臺幣5百萬元以下罰金。
製造、運輸、販賣第四級毒品者，處3年以上10年以下有期徒刑
，得併科新臺幣3百萬元以下罰金。
製造、運輸、販賣專供製造或施用毒品之器具者，處1年以上7年
以下有期徒刑，得併科新臺幣1百萬元以下罰金。
前五項之未遂犯罰之。
